【裁判字號】    88,訴,443
【裁判日期】    890407
【裁判案由】    懲治盜匪條例
【裁判全文】
台灣苗栗地方法院刑事判決                          八十八年度訴字第四四三號
    公  訴  人  臺灣苗栗地方法院檢察署檢察官
    被      告  乙○○
    選任辯護人  張智宏
右列被告因懲治盜匪條例案件，經檢察官提起公訴（八十八年度偵字第五五三二號）
，本院判決如左：
    主      文
乙○○意圖為自己不法所有，以強暴致使不能抗拒而取他人之物，累犯，處有期徒刑
肆年，褫奪公權參年。
扣案之菜刀貳把、螺絲起子貳支、口罩壹個、橡皮手套壹個、布條壹條均沒收。
    事      實
一、乙○○曾因外傷性腦出血、失眠而長期依賴鎮靜劑安眠藥於行為時係精神耗弱之
    人，曾於民國八十六年七月八日因違反麻醉藥品管理條例案件，經台灣新竹地方
    法院判處有期徒刑四月確定，甫於八十七年三月一日執行完畢，猶不知悔改，意
    圖為自己不法之所有，於八十八年十一月九日凌晨三時許，攜其所有之螺絲起子
    二支及菜刀二把，口戴口罩，手戴橡皮手套，騎乘其姊謝玉嬌所有之車號ＲＰＷ
    ─二八六號輕機車並以布條遮住車牌號碼，於同日凌晨三時十五分許，未經許可
    ，無故侵入甲○○所有位於苗栗縣頭份鎮和平里十四鄰四十二之一號之住處（無
    故侵入住宅部分未據告訴）後，即進入甲○○上開住處之浴室，取出甲○○所有
    掛於浴室之毛巾纏於頭部後，蹲著敲打甲○○之房門，甲○○開門後，乙○○即
    以右手持菜刀二把，左手持螺絲起子二支抵住甲○○之脖子之方式對甲○○強暴
    , 並揚稱：「把錢拿出來」，致使甲○○不能抗拒，隨即伸手進入甲○○之左邊
    褲子口袋內強行取走一黑色小皮包（內有新台幣（下同）十元硬幣十二個、五元
    硬幣四個、一元硬幣三十六個，共一百七十六元），得手後，即奪門而出，甲○
    ○乃自後追趕，嗣於同日凌晨三時二十五分許適為巡邏之員警經過而查獲，並扣
    得乙○○強盜所得之贓物黑色小皮包一個及一百七十六元（均當場發還甲○○）
    及乙○○所有供犯罪用之菜刀二把、螺絲起子二支、布條一條、口罩一個、橡皮
    手套一個及甲○○所有毛巾一條及謝玉嬌所有之機車鑰匙一支。
二、案經苗栗縣警察局頭份分局報請台灣苗栗地方法院檢察署檢察官偵查起訴。
    理      由
一、右揭事實，業據被告乙○○於警訊、檢察官偵查中及本院審理中坦承不諱，核與
    被害人甲○○於本院審理中指述情節相符，復有贓物認領保管單一紙在卷可稽及
    菜刀二把、螺絲起子二支、毛巾一條、口罩一個、橡皮手套一個、布條一條及機
    車鑰匙一支等物扣案可資佐證，是被告自白與右揭事實相符。從而本件事證明確
    ，被告之強盜犯行應堪認定，自應予以依法論科。
二、核被告所為，係犯懲治盜匪條例第五條第一項第一款之普通盜匪罪。被告曾於八
    十六年七月八日因違反麻醉藥品管理條例案件，經台灣新竹地方法院判處有期徒
    刑四月確定，甫於八十七年三月一日執行完畢，有台灣高等法院檢察署刑案紀錄
    簡覆表一紙附卷可參，其於五年內再犯本件有期徒刑以上之罪，係屬累犯，除法
    定刑最重本刑無期徒刑依刑法第六十五條第一項之規定不得加重外，應依刑法第
    四十七條之規定加重其刑。查本件被告於行為時之精神狀態經送財團法人為恭紀
    念醫院鑑定結果，認被告乙○○曾因外傷性腦出血、失眠而長期依賴鎮靜劑安眠
    ，故於行為時應是處於精神耗弱狀態，但未達心神喪失程度，有該院司法鑑定報
    告書一份在卷可按，況徵諸被告於警訊、偵查中及本院本院歷次訊問中對案發經
    過與行搶被害人之過程均可明確陳述等情，被告行為時之精神狀態雖達精神耗弱
    之程度，然未達心神喪失程度，應堪認定。被告於行為時既係精神耗弱之人，爰
    依刑法第十九條第二項減輕其刑。爰審酌被告陳乙○○前有多次犯罪前科，正值
    年輕力壯不思努力向上，竟為圖物質上之享受，公然進入民宅對其熟識之人行搶
    ，及其犯罪方法、目的、強盜所得財物價值、犯後坦承犯行知所悔悟意及被害人
    甲○○當庭表示願意原諒被告等一切情狀，量處如主文所示之刑，以資懲儆。再
    依被告犯罪之性質，認有宣告褫奪公權之必要，併依刑法第三十七條第二項之規
    定，宣告褫奪公權三年。又被告盜匪所得之黑色小皮包一個（內含一百七十六元
    ），當時已發還被害人甲○○，業經被害人甲○○具領，有贓物認領保管單乙紙
    在卷可按，爰不諭知發還被害人甲○○，併此敘明。另扣案之菜刀二把、螺絲起
    子二支、布條一條、口罩一個、橡皮手套一個係被告乙○○所有供犯強盜罪所用
    之物，業據被告供明在卷，爰依刑法第三十八條第一項第二款予以宣告沒收。至
    其餘扣案之毛巾一條及機車鑰匙一支雖係被告乙○○供犯強盜罪所用之物，惟係
    分屬被害人甲○○所有及被告之姊謝玉嬌所有，而非被告所有，亦據被害人甲○
    ○及被告於本院審理中供述甚明，爰均不另為沒收之諭知，併此敘明。
據上論斷，應依刑事訴訟法第二百九十九條第一項前段，懲治盜匪條例第五條第一項
第一款、第八條，刑法第四十七條、第十九條第二項、第三十七條第二項、第三十八
條第一項第二款，判決如主文。
本案經檢察官戴瑞麒到庭執行職務。
中      華      民      國      八十九    年      四      月      七    日
                                        臺灣苗栗地方法院刑事庭
                                            法  官  吳  炳  桂
右正本證明與原本無異。
如不服本判決，應於送達後十日內向本院提出上訴狀 (須附繕本) ，上訴於台灣高等
法院台中分院。
                                            書記官  黃  秀  娟
中      華      民      國      八十九    年      四      月      七    日
附錄本判決論罪科刑之法條：
懲治盜匪條例第五條第一項：
有左列行為之一者，處無期徒刑或七年以上有期徒刑：
一、意圖為自己或第三人不法所有，以強暴、脅迫、藥劑、催眠術或他法致使不能抗
    拒而取他人之物或使其交付者。


司法院資訊處製作；財團法人民間司法改革基金會備份。
